臺灣臺南地方法院民事裁定
　　   110年度家親聲字第41號
聲  請  人  丙○○  
代  理  人  劉家榮律師
            林奕翔律師
            洪杰律師 
相  對  人  丁○○    
上列當事人間聲請酌定未成年子女權利義務行使負擔事件，本院
裁定如下：
    主  文
兩造所生未成年子女乙○○（民國00年0月0日生）、甲○○（民國00
年0月00日生）權利義務之行使或負擔均由聲請人單獨任之。
程序費用新臺幣壹仟元由相對人負擔。
    理  由
一、本件聲請意旨略以：兩造原為夫妻關係，婚後育有未成年子
    女乙○○（民國00年0月0日生）、甲○○（00年0月00日生），
    嗣後兩造於109年4月協議離婚，惟斯時並未就兩造所生未成
    年子女乙○○、甲○○權利義務之行使及負擔為詳實商議，然相
    對人除無正當職業，難以支付兩造所生未成年子女之扶養費
    外，且相對人於與聲請人婚姻關係存續中，曾多次與異性有
    不正當男女關係，更有甚者，相對人長期染有毒癮，經聲請
    人多次苦心勸誡後，仍執迷不悔，未曾有絲毫試圖戒治之決
    心。綜上，衡酌兩造之監護意願與動機、經濟能力、與兩名
    未成年子女之感情親疏遠近、人格品行等情，在在均足見相
    對人已不適合擔任未成年子女之親職角色，聲請人爰請求酌
    定兩造所生未成年子女乙○○、甲○○權利義務之行使負擔由聲
    請人單獨任之等語。
二、按夫妻離婚者，對於未成年子女權利義務之行使或負擔，依
    協議由一方或雙方共同任之，未為協議或協議不成者，法院
    得依夫妻之一方、主管機關、社會福利機構或其他利害關係
    人之請求或依職權酌定之；法院為前條裁判時，應依子女之
    最佳利益，審酌一切情狀，尤應注意下列事項：㈠子女之年
    齡、性別、人數及健康情形。㈡子女之意願及人格發展之需
    要。㈢父母之年齡、職業、品行、健康情形、經濟能力及生
    活狀況。㈣父母保護教養子女之意願及態度。㈤父母子女間
    或未成年子女與其他共同生活之人間之感情狀況。㈥父母之
    一方是否有妨礙他方對未成年子女權利義務行使負擔之行為
    。㈦各族群之傳統習俗、文化及價值觀。前項子女最佳利益
    之審酌，法院除得參考社工人員之訪視報告或家事調查官之
    調查報告外，並得依囑託警察機關、稅捐機關、金融機構、
    學校及其他有關機關、團體或具有相關專業知識之適當人士
    就特定事項調查之結果認定之，民法第1055條第1項、第105
    5條之1分別定有明文。經查：
（一）兩造婚後育有未成年子女乙○○（00年0月0日生）、甲○○（
      00年0月00日生），嗣雙方經本院於000年0月0日經法院調
      解離婚成立，然兩造就未成年子女權利義務之行使或負擔
      之方式未有協議等情，有戶籍資料在卷可考，此部分事實
      堪予認定。是聲請人請求酌定兩造離婚後雙方所生未成年
      子女乙○○、甲○○權利義務之行使或負擔，於法自屬有據。
（二）又本院依職權囑託臺南市童心園社會福利關懷協會派社工
      人員訪視聲請人之評估與建議為：「親權能力評估：聲請
      人雖為身心障礙者，但聲請人仍可具生活自理能力且並未
      影響聲請人對兩未成年人照顧與教養情形，聲請人可具單
      獨負擔撫育兩未成年人能力，且聲請人具良好且穩定之經
      濟能力，可堪負擔兩未成年人經濟生活所需無虞，而在支
      持系統部分，聲請人雖對於尋求支持系統協助意願屬保守
      ，但聲請人仍可透過正式支持系統取得所需之生活資源與
      協助，輔助其穩固與兩未成年人基本生活維持穩定運作，
      另就親職能力部分，聲請人可親力親為投入子女照顧事務
      ，具充裕照顧兩未成年人生活經驗，與兩未成年人也能建
      立正向親子溝通及互動模式，可有合宜親職教養態度與觀
      念，整體而言，聲請人可具獨立行使親權能力。親職時間
      評估：聲請人為公司負責人，其工作時間可自行安排，具
      彈性工作空間，聲請人工作時間及活動行程安排均以配合
      照顧兩未成年人日常生活作息為主，維持親力親為打理兩
      未成年人生活模式，聲請人可確實負擔起照顧者角色並投
      入陪伴兩未成年人互動時間，可建立與兩未成年人良善親
      子交流，聲請人可提供兩未成年人充裕親職照顧與親子互
      動時間。照護環境評估：聲請人住所為自有住宅，可具居
      住穩定性，且其住所為兩未成年人自幼成長住所，為兩未
      成年人所熟悉之照護環境，住所内部空間亦可針對兩未成
      年人居住需求安排與規劃，能滿足兩未成年人居住需求，
      其照護環境無明顯不利子女居住情事。親權意願評估：聲
      請人主張相對人未有獨立經濟能力又有吸毒之不良習慣，
      認為相對人經濟狀況及親職能力不佳，無法提供兩未成年
      人妥適生活照顧，也難以提供兩未成年人正向學習榜樣，
      不適宜繼續擔任兩未成年人親職角色，聲請人因而有積極
      意願爭取單方行使兩未成年人權利義務之動力。教育規劃
      評估：聲請人認知其學識程度有限，難以親自提供兩未成
      年人教育發展協助，但其經濟能力許可提供兩未成年人所
      需之教育資源，可藉由輔助性教育資源補充滿足兩未成年
      人學習需求，而聲請人對兩未成年人未來教育發展則採尊
      重兩未成年人自主生涯發展態度，未提出對兩未成年子女
      具體教育發展規劃。未成年子女意願之綜合評估：未成年
      人乙○○、甲○○，現年分別為13、12歲，兩未成年人 認知
      及口語表達能力尚屬良好，可理解親權意涵並清楚表達其
      對親權人之想法，兩未成年人陳述内容可具真實性，未有
      受兩造干擾或影響。兩未成年人主張其日常生活照顧事務
      均由聲請人親力親為打理，兩未成年人已習慣由聲請人擔
      任其主要照顧者角色，也習慣由聲請人照顧之生活模式，
      兩未成年人對於聲請人擔任其主要照顧者及親權人角色較
      具備安心及信任感，且兩未成年人也無意願轉換生活環境
      ，故兩未成年人均明確表述希望由聲請人繼續擔任主要照
      顧者及親權人。綜上所述，聲請人雖為身心障礙者，但仍
      可具備負擔子女照顧、教養責任，並未因其身心障礙影響
      其親職功能，另聲請人可具穩定且良好經濟資力，可堪獨
      立負擔兩未成年人經濟生活所需無虞，聲請人親職時間充
      裕，能確實投入子女照顧事務並提供完善親職照顧與親子
      互動時間，此外，參考未成年人描述過往家庭生活樣貌，
      兩未成年人過往即由聲請人擔任其主要照顧者角色，聲請
      人親職投入程度相對性充裕且照顧資源穩定，較能穩固勝
      任照顧者角色，整體而言，聲請人可具妥適單獨行使親權
      能力」等情，此有臺南市童心園社會福利關懷協會以109
      年12月7日南市童心園（監）字第10921834號函所檢附之
      酌定親權與會面訪視報告在卷可稽。
（三）稽之法院審酌父母離婚後應由何人擔任未成年子女之監護
      人，應審酌任親權人之智識程度、職業、人格品性、將來
      環境、監護能力、親子關係及以往照顧兒童之態度以及子
      女意願等一切有關狀況，通盤予以考量，以符維護兒童身
      心健康以促進兒童福利之目的。審以本件未成年人乙○○、
      甲○○自幼即由聲請人負擔主要照顧之責，且依上開社工人
      員之訪視報告，於兩造離婚後，在聲請人獨力照顧未成年
      子女乙○○、甲○○期間，聲請人除無照顧不週之處外，且未
      成年人乙○○、甲○○恩業亦已習慣目前之生活及學習環境，
      是基於照顧繼續性原則以及兩造間照護條件之比較，相對
      人顯較聲請人適於擔任未成年人乙○○、甲○○之親權人，故
      本院綜核上情，認兩造所生未成年子女乙○○、甲○○權利義
      務之行使或負擔若由聲請人單獨任之，應較符合未成年子
      女乙○○、甲○○之最佳利益，爰裁定如主文第1項所示。
三、依家事事件法第104條第3項，裁定如主文。
中　　華　　民　　國　　110 　年　　2 　　月　　26　　日
                  家事法庭    法　官　楊佳祥
以上正本係照原本作成。
如對本裁定抗告，須於裁定送達後10日內向本院提出抗告狀，並
應繳納抗告費新臺幣1,000元。
中　　華　　民　　國　　110 　年　　2 　　月　　26　　日
                              書記官　許哲萍